【裁判字號】    97,訴,1471
【裁判日期】    971231
【裁判案由】    清償借款
【裁判全文】
臺灣士林地方法院民事判決              97年度訴字第1471號
原      告  甲○○
訴訟代理人  郭錦茂律師
被      告  乙○○
上列當事人間清償借款事件，本院於民國97年12月3 日言詞辯論
終結，判決如下：
    主  文
被告應給付原告新臺幣肆佰壹拾伍萬捌仟元，及自民國九十七年
九月九日起至清償日止，按年息百分之五計算之利息。
訴訟費用由被告負擔。
本判決第一項於原告以新臺幣壹佰拾玖萬元為被告供擔保後，
得假執行。
    事實及理由
一、原告起訴主張：被告於民國87年5 月28日，向原告借款新臺
    幣（下同）200 萬元，約定還款日期87年11月28日；嗣於87
    年6 月10日，又向原告借款150 萬元，約定還款期限1 年；
    復另於87年年中某日，向原告借款200 萬元，約定應於87年
    10月15日還款，惟被告均未如期清償。其後被告自91年12月
    5 日起，至95年1 月2 日止，陸續還款134 萬2,000 元，抵
    充借款原本後，尚餘本金415 萬8,000 元未獲清償。為此，
    依兩造間上開消費借貸法律關係，訴請被告如數給付。並聲
    明求為判決如主文所示，並願供擔保請准宣告假執行。
二、被告則以：被告確曾向原告借款550 萬元，惟兩造並未約定
    清償日期，僅言及被告有錢時應償還。被告已陸續還款134
    萬2,000 元，並曾交付訴外人夏麗玉所開立，面額合計54萬
    元之支票予原告。被告目前無錢亦無工作，無能力返還所餘
    借款等語，資為抗辯。
三、兩造不爭執之事實（本院97年12月3日言詞辯論筆錄）：
  (一)被告確曾向原告借款550萬元。
  (二)被告於91年12月5 日至95年1 月2 日期間，確曾陸續還款13
    4 萬2,000 元。
  (三)原告所提出之收據（本院卷第10頁）、本票（本院卷第11頁
    ）、支票（本院卷第12頁），確為被告所書寫、開立。
四、原告主張之上開事實，業據提出與所述相符之收據、本票、
    支票及存證信函為證，雖被告另以上開情詞為辯。惟查：
  (一)關於清償期限部分：
  1.依原告所提，被告不爭執真正之收據，其上明載「茲收到新
    臺幣200 萬元整，借款日期於87年5 月28日至87年11月28日
    止」，是被告於87年5 月28日向原告所借200 萬元，原約定
    還款日期為87年11月28日，應無疑義。
  2.至兩造間其餘350 萬元借款部分，雖無還款日期約定之直接
    證據，惟被告確曾於89年3 月10日簽發未指定付款日，金額
    300 萬元，及付款日93年7 月30日，金額250 萬元之本票（
    見本院卷第11頁），是被告於89年3 月10日簽發本票後，兩
    造真意應係原告得即時請求被告給付300 萬元（票據法第12
    0 條第2 項參照），另餘款250 萬元得展延至93年7 月30日
    清償，惟至遲在原告於97年8 月28日提起本件訴訟前，約定
    給付期限均已屆至，應堪認定。
  (二)關於被告抗辯另以夏麗玉支票清償部分：
    被告主張曾以夏麗玉開立，票號FA Z00000000號、FA Z0000
    0000號、FA Z00000000號，金額各為18萬元，付款人農民銀
    行小港分行，發票日分別為88年5 月1 日、88年6 月1 日、
    88年7 月1 日之支票交付原告，清償借款54萬元部分，為原
    告所否認，被告自承不清楚上開支票有無兌現、夏麗玉有無
    清償，亦無法另為舉證證明（本院97年12月3 日言詞辯論筆
    錄），自難認被告此部分清償抗辯為真實。
  (三)又金錢之債於法律上尚無從主張給付不能，是被告陳稱無法
    負擔原告請求等情，就其應負給付之責，應無影響，亦無從
    解免其給付義務。
五、按給付有確定期限者，債務人自期限屆滿時起，負遲延責任
    ；遲延之債務，以支付金錢為標的者，債權人得請求依法定
    利率計算之遲延利息，民法第229 條第1 項、第233 條第1
    項前段分別定有明文。又應付利息之債務，其利率未經約定
    ，亦無法律可據者，週年利率為百分之五，亦為同法第203
    條所明定。本件兩造間所餘415 萬8,000 元消費借貸債務，
    於原告97年8 月28日提起本件訴訟前給付期限應已屆至，已
    如前述，是原告就前開本金，另請求被告給付自起訴狀繕本
    送達翌日（97年9 月9 日）起至清償日止，按年息百分之五
    計算之利息，亦屬有據。
六、從而，原告本於前揭原因事實，依兩造間消費借貸法律關係
    ，訴請被告給付415 萬8,000 元，及自97年9 月9 日起，至
    清償日止，按年息百分之五計算之利息，為有理由，應予准
    許。
七、原告陳明願供擔保，聲請宣告假執行，核無不合，爰酌定相
    當擔保金額予以准許。
八、本件事證已臻明確，其餘兩造主張、陳述暨所提之證據，經
    審酌均與本院前揭判斷不生影響，爰不一一詳予論述，附此
    敘明。
九、據上論結，原告之訴為有理由，依民事訴訟法第78條、第39
     0條第2項判決如主文。
中    華    民    國    97    年    12    月    31    日
                  民事第二庭  法  官  王本源
以上正本證明與原本無異。
如對本判決上訴，應於判決送達後20日內向本院提出上訴狀。
中    華    民    國    98    年    1     月    5     日
                              書記官  陳淑女


司法院資訊處製作；財團法人民間司法改革基金會備份。
